臺灣高等法院刑事判決
109年度上易字第1487號
上  訴  人  
即  被  告  張惟棟



上列上訴人因妨害自由案件，不服臺灣新北地方法院109年度易
字第178號，中華民國109年6月18日第一審判決（起訴案號：臺
灣新北地方檢察署108年度偵字第23424號），提起上訴，本院判
決如下：
    主  文
上訴駁回。
    事實及理由
一、經本院審理結果，認第一審以上訴人即被告張惟棟犯刑法第
    305條之恐嚇危害安全罪，被告雖係累犯，惟按司法院釋字
    第775號解釋意旨審酌後，爰不依累犯規定加重其刑後，量
    處有期徒刑3月，如易科罰金，以新臺幣（下同）1千元折算
    1日，經核認事用法及量刑均無不當，應予維持，並引用第
    一審判決書記載之事實、證據及理由（如附件）。
二、被告上訴意旨略以：以當時監視錄影畫面，清楚看到伊手上
    並無持有任何物品，扣案之電擊槍，伊平時都放置後車廂，
    員警當時也是從後車廂取出，伊不可能從駕駛座內取出恐嚇
    告訴人黃騰儀，告訴人在警詢及偵查時，均指稱伊有以看三
    小辱罵，但勘驗監視錄影畫面結果，並無上開言語，足以認
    為告訴人指訴伊手持電擊槍恐嚇，並非事實云云，指謫原判
    決認定不當。
三、經查：
　　㈠被告於民國108年6月11日夜間9時7分許，駕駛車牌號碼000
      -0000號自用小客車，行經新北市○○區○○路00○0號前，因
      認前方駕駛車牌號碼000-0000號自用小客車之告訴人臨時
      停靠於路邊，致其無法繼續前行，心生不滿，被告有將車
      內之電擊槍取出後開啟車門並站立於車旁，手持電擊槍指
      向告訴人之恐嚇行為等情，已據告訴人於警詢及偵查中指
      陳明確，且經證人即當時乘坐告訴人車輛之李文盈於警詢
      時證述屬實，又當日晚間員警在被告車內查扣電擊槍1組
      ，有一定之大小，且外型、樣貌確與手槍之形狀相仿（見
      偵查卷第35、50頁），與告訴人及李文盈前揭陳述時所指
      ，看到被告開車門拿著疑似槍枝之物品等情相符，而原審
      勘驗案發現場之路口監視器影像、被告車內之行車紀錄器
      影像結果，發現被告於開啟車門前，曾發出無法辨識之聲
      響，且其妻子曾詢問被告「你拿那個幹嘛」等情（見原審
      卷第87頁），可見被告當時確有手持物品下車之行為，且
      被告手持之物品，足以對人身之安全產生威脅，否則被告
      妻子當不會刻意質問何以被告要拿取該等物品下車，此情
      亦足以佐證告訴人及李文盈前揭陳述，看到被告開車門拿
      著疑似槍枝之物品等語，確屬實情。綜上各情，均足以佐
      證告訴人之指訴，信而有徵，可堪信實，足以為被告有罪
      之認定。
　　㈡雖告訴人當時指訴遭被告辱罵「看三小」云云，與原審前
      揭勘驗被告車內之行車紀錄器影像結果不符（見原審卷第
      87頁），然告訴人前揭有關被告下車手持電擊槍指向告訴
      人之恐嚇行為指訴，已有如前述補強事證可以佐證為真實
      可信，則被告當時口出之辱罵言語內容為何，核與前揭事
      證之真實性無涉，被告以此否認告訴人指訴之真實性云云
      ，並無足取。又依原審勘驗案發現場路口監視器影像結果
      ，被告確實有開車門下車，站在車門旁邊，以左手朝告訴
      人方向比一些手勢，但「無法辨識」被告手上有無拿東西
      （見原審卷第84、85頁）。可見是因為現場監視器之裝設
      位置、與案發地點之距離以及夜間光線較暗等等因素，以
      致畫面無法辨識當時被告手上有無拿東西，並非如被告上
      開所一己片面主張，上開監視器影像畫面已經「清楚看到
      其手上並無持有任何物品」云云，是該勘驗結果，並不足
      為有利於被告之認定。依卷附被告警詢筆錄所載，被告前
      揭持用之電擊槍，是在告訴人向警提出告訴後，被告經通
      知接受員警詢問時，才自行從車內取出（見偵查卷第12頁
      ）。則被告到案後車內電擊槍擺放之位置，顯非本件行為
      時之狀況，亦無從據此否認告訴人前揭指訴之真實性。因
      原審前揭勘驗現場路口監視器影像結果，已經明白確認無
      法辨識被告手上有無有物品，則被告於本院審理時，聲請
      重新勘驗監視器畫面云云，此部分調查證據之聲請自無必
      要，併予說明。
四、綜上所述，被告上訴意旨所指各情，均不足以動搖原審判決
    認定結果，是本件上訴為無理由，應予駁回。
據上論斷，應依刑事訴訟法第368條、第373條，判決如主文。
本案經檢察官許宏緯提起公訴，被告提起上訴，檢察官許祥珍到
庭執行職務。　　
中　　華　　民　　國　　109 　年　　10　　月　　7 　　日
                  刑事第十四庭  審判長法　官  黃斯偉
                                      法　官  黎惠萍
                                      法　官  許泰誠
以上正本證明與原本無異。
不得上訴。
                                      書記官  朱子勻
中　　華　　民　　國　　109 　年　　10　　月　　7 　　日
附件：
臺灣新北地方法院刑事判決              109年度易字第178號
公　訴　人　臺灣新北地方檢察署檢察官
被　　　告　張惟棟　男　38歲（民國00年00月00日生）
                    身分證統一編號：Z000000000號
                    住○○市○○區○○○路00號
                    居新北市○○區○○街00巷0號4樓
上列被告因妨害自由案件，經檢察官提起公訴（108年度偵字第2
3424號），本院判決如下：
    主  文
張惟棟犯恐嚇危害安全罪，處有期徒刑參月，如易科罰金，以新
臺幣壹仟元折算壹日。扣案之電擊槍壹組沒收。
    事  實
一、張惟棟於民國108年6月11日21時7分許，駕駛車牌號碼000-0
    000號自用小客車行經新北市○○區○○路00○0號時，因認前方
    駕駛車牌號碼000-0000號自用小客車之黃騰儀臨時停靠於路
    邊，致其無法繼續前行，而心生不滿，竟基於恐嚇之犯意，
    將車內之電擊槍取出後開啟車門並站立於車旁，手持電擊槍
    指向黃騰儀並說「蛤你下來，你下來。幹你娘、老機八，你
    是怎樣。你下來，操機八、這你家的唷！（台語）」等語，
    以此加害生命、身體之事恐嚇黃騰儀，使黃騰儀心生畏懼，
    致生危害於安全。嗣因黃騰儀至警局報案，員警通知張惟棟
    到案說明，並經張惟棟交付車上之電擊槍1組而扣押之，始
    悉上情。
二、案經黃騰儀訴由新北市政府警察局三重分局（下稱三重分局
    ）報請臺灣新北地方檢察署檢察官偵查起訴。
    理  由
一、證據能力：
    按被告以外之人於審判外之言詞或書面陳述，除法律有規定
    者外，不得作為證據。又被告以外之人於審判外之陳述，雖
    不符合同法第159條之1至第159條之4之規定，但經當事人於
    審判程序同意作為證據，法院審酌該言詞陳述或書面陳述作
    成時之情況，認為適當者，亦得為證據；當事人、代理人或
    辯護人於法院調查證據時，知有第159條第1項不得為證據之
    情形，而未於言詞辯論終結前聲明異議者，視為有前項之同
    意，刑事訴訟法第159條第1項、第159條之5分別定有明文。
    本判決以下引用被告以外之人於審判外之陳述，雖屬傳聞證
    據，然公訴人、被告張惟棟於本院審理時均表示同意有證據
    能力（見易字卷第78頁），本院審酌該等證據作成時之情況
    ，並無違法不當及證明力明顯過低之瑕疵，以之作為證據應
    屬適當，依刑事訴訟法第159條之5第2項之規定，認前揭證
    據資料均有證據能力。至本判決以下所引用之非供述證據，
    並無證據證明係公務員違背法定程序所取得，且與本案待證
    事實具有自然之關聯性，復經本院於審判期日依法踐行調查
    證據程序，故以之作為本案證據並無不當，均有證據能力，
    自得採為本案認定被告犯罪事實之基礎。
二、認定犯罪事實所憑之證據及理由：
    訊據被告固坦承伊有於前開時、地，因認告訴人黃騰儀臨時
    停靠於路邊致其無法繼續前行，而心生不滿，遂開啟車門朝
    告訴人叫罵等情事，惟矢口否認有何恐嚇之犯行，辯稱：伊
    承認有辱罵告訴人，但不代表有恐嚇，伊當時也沒有拿著電
    擊槍指向告訴人云云。經查：
  ㈠被告於108年6月11日21時7分許，駕駛車牌號碼000-0000號自
    用小客車行經新北市○○區○○路00○0號時，因認前方駕駛車牌
    號碼000-0000號自用小客車之告訴人停靠於路邊，致其無法
    繼續前行而心生不滿，遂開啟車門並站立於車旁朝告訴人方
    向叫罵，扣案之電擊槍1組係於同日22時10分許被告自車內
    取出交付與員警乙節，為被告所不爭執，核與證人即告訴人
    黃騰儀於警詢、偵訊、證人即當時乘坐告訴人車輛之李文盈
    於警詢證述之情節相符（見偵卷第18至19頁、第22至23頁、
    第25至26頁、第63頁），並有三重分局108年6月11日扣押筆
    錄與扣押物品目錄表各1份、三重分局現場監視器畫面截圖
    照片與查扣之電擊槍照片共8張附卷可稽（見偵字第31至35
    頁、第47至50頁），另有電擊槍1組扣案足憑，是此部分事
    實，首堪認定。
  ㈡證人即告訴人黃騰儀於警詢及偵訊時證稱：其當時暫時停在
    路邊買飲料，停了1、2分鐘後，突然聽到後方有一車輛鳴喇
    叭，其想說是不是擋到其他人的車所以往前移動，過了一下
    子又聽見喇叭聲，其也以為是擋到人家車位所以又往前移動
    ，後來其又聽到喇叭聲，打開窗戶回頭看後面什麼狀況，結
    果看到被告開車門拿著疑似槍枝形狀之物品指向其且一邊罵
    ，其當下會害怕，所以就道歉並往前開走，其之所以能確定
    被告當時拿著槍，是因為形狀就很像槍的樣子等語（見偵卷
    第18頁、第23頁、第63頁、第81至82頁）；證人即當時乘坐
    告訴人車輛之李文盈於警詢時證稱：其與告訴人當時臨停買
    飲料，停了約1、2分鐘後，聽到後方車輛鳴按喇叭，告訴人
    當下拉下車窗並往後看，沒看到後方車輛有任何反應，但過
    了一下子後方又按了喇叭，這次告訴人回頭看時，發現被告
    手持疑似是手槍的東西，一邊出言罵「看三小，路你家的喔
    （台語）」等詞，告訴人當下就跟被告道歉並往前開等語（
    見偵卷第26頁）。綜觀上開證述內容，就本件案發之原因始
    末、案發當時被告手持疑似為手槍之物品指向告訴人車輛、
    並口出惡言等情節與經過，告訴人及證人李文盈之描述均若
    合符節，苟非其等將親身經歷之事如實陳述且確有其事，焉
    能彼此證述相合，且被告於本院審理時亦自陳：伊在案發前
    完全不認識告訴人及證人李文盈等語（見易字卷第78頁），
    其等與被告既素不相識，衡情當無夙怨可言，則要無構詞陷
    害被告之動機，況於同日晚間在被告車內查扣電擊槍1組，
    而觀諸該扣案之電擊槍相片（見偵卷第50頁），該電擊槍有
    一定之大小，且外型、樣貌確與手槍之形狀相仿，益徵上開
    告訴人、證人李文盈均證稱看到被告開車門拿著疑似槍枝之
    物品等詞非虛，上開證詞堪以採信，是被告確有於案發時、
    地，站立於車旁而手持電擊槍指向告訴人之行為甚明。
  ㈢參以本院於審理期日勘驗案發現場之路口監視器影像（即檔
    名為「video-000000000」之影像檔案，下稱影像一）、被
    告提出之行車紀錄器所拍攝之影像（即檔名為「FILE1141」
    之影像檔案，下稱影像二），勘驗結果略以：⒈影像一部分
    ，於影片時間21時8分46秒許，畫面中白色車輛為告訴人駕
    駛之汽車，黑色車輛為被告駕駛之汽車，有1名女性坐上白
    色車輛之副駕駛座後，被告將車往前方行駛一些距離；於同
    時9分3秒許，告訴人將車往左前方行駛一些距離後停下來；
    於同時分11秒許，告訴人第2次將車往左前方行駛一些距離
    ；於同時分19秒許，被告開門下車，站立於駕駛座車門旁；
    於同時分22秒許，被告以左手朝告訴人方向比劃；於同時分
    32秒許，告訴人將車往左前方切入內側車道後，即往前方行
    駛離去，被告上車後亦朝告訴人方向行駛。⒉影像二部分，
    畫面顯示為被告當時駕駛汽車之前方影像，於影片時間21時
    8分28秒許，被告汽車前方有一白色汽車（即告訴人駕駛之
    汽車）臨停於飲料店前，擋住被告汽車前行，被告對告訴人
    汽車第1次按喇叭；於同時分41秒許，有1名女性手拿飲料坐
    上告訴人汽車之副駕駛座，此時被告將汽車往前行駛一些距
    離，並說「他是故意的，是不是？」，被告妻子說「他可能
    剛上車吧」，接著告訴人往左前方行駛一些距離後停下來，
    被告汽車亦往前行駛一步，接著告訴人搖下駕駛座車窗，並
    將頭伸出車窗外，朝左後方看；於同時9分2秒許，被告汽車
    內傳出拉手煞車之聲音，被告說「幹你娘機八」，告訴人將
    頭伸回車內，被告拉完手煞車後，接著有其他無法辨識之聲
    音，此時被告妻子說「你拿那個幹嘛？」，告訴人又把車輛
    往左前方開一些距離，被告再度按喇叭，告訴人又搖下車窗
    回頭朝左後方即被告汽車方向看，此時被告開車門說「蛤你
    下來，你下來。幹你娘、老機八，你是怎樣。你下來，操機
    八、這你家的唷！（台語）」（下稱前揭言詞），告訴人仍
    持續將頭伸出窗外看向左後方並伸出右手比一些手勢，被告
    再度按喇叭；於同時分27秒許，告訴人將汽車切入內線車道
    後往前行駛離開現場；於同時分30秒許，被告關上車門上車
    ，朝告訴人方向行駛前進，被告妻子說「你是不是太無聊？
    你兒子功課還沒寫完，喂！」等節，有本院109年5月26日勘
    驗筆錄2份（含影像截圖）存卷可佐（見易字卷第83至88頁
    ），自被告於開啟車門前，曾發出無法辨識之聲響，且其妻
    子曾詢問被告「你拿那個幹嘛」等情以觀，佐以上開本院認
    定確有手持電擊槍指向告訴人之行為，堪認被告於開啟車門
    以前，確先自車內取出扣案之電擊槍後，再開啟車門站立於
    車旁將電擊槍指向告訴人，且有口出前揭言詞之行為無誤。
    被告猶以伊並未拿電擊槍指向告訴人等詞置辯，與實情甚違
    ，要非可採。
  ㈣按刑法第305條所謂致生危害於安全，係指受惡害之通知者，
    因其恐嚇，生安全上之危險與實害而言（最高法院26年渝非
    字第15號判例意旨參照）。本件被告確有手持外型與手槍相
    仿之電擊槍朝向告訴人、並口出前揭言詞之舉，向告訴人表
    達不滿，業經本院認定如前，而槍械無論是電擊槍或手槍，
    各係得以擊發電波或發射子彈之物，衡情對他人之生命、身
    體均足以造成一定之危害，且被告同時說出前揭言詞，係不
    斷要求告訴人下車，並夾雜了「幹你娘」、「操機八」等俗
    稱為髒話之詞彙，可見措辭激烈且情緒激動，衡情已足以使
    人心生畏懼，害怕被告會持該槍危害自己之生命、身體，此
    由告訴人於警詢及偵訊均陳稱「因覺得恐懼故我立即想把車
    開走」、「看到被告拿槍的時候會害怕」等語益明（見偵卷
    第23、82頁），是被告前開之行為，自足生危害於告訴人之
    生命、身體安全無訛，被告辯稱：伊只有辱罵告訴人，並沒
    有恐嚇云云，顯屬無稽。至檢察官聲請傳喚證人即告訴人、
    證人李文盈、被告妻子之部分，因本案依前開證據資料，已
    足夠證明被告之恐嚇犯行，並使本院形成確信之心證，本院
    認為並無另為調查之必要，是此部分證據調查之聲請，皆無
    調查之必要性，爰依刑事訴訟法第163條之2第2項第3款規定
    予以駁回。綜上所述，被告犯行洵堪認定，應依法論科。
三、論罪科刑：
  ㈠按刑法第2條第1項規定「行為後法律有變更者，適用行為時
    之法律。但行為後之法律有利於行為人者，適用最有利於行
    為人之法律」，係規範行為後法律變更所生新舊法比較適用
    之準據法；該條規定所稱「行為後法律有變更者」，包括犯
    罪構成要件有擴張、減縮，或法定刑度有變更等情形。故行
    為後應適用之法律有上述變更之情形者，法院應綜合其全部
    罪刑之結果而為比較適用。惟若新、舊法之條文內容雖有所
    修正，然其修正內容與罪刑無關，僅為文字、文義之修正、
    條次之移列，或將原有實務見解及法理明文化等無關有利或
    不利於行為人之情形，則非屬上揭所稱之法律有變更，亦不
    生新舊法比較之問題，而應依一般法律適用原則，逕行適用
    裁判時法。故行為後法律若有修正，不論是否涉及前揭法律
    變更，抑或僅係無關行為人有利或不利事項之修正，法院應
    綜合法律修正之具體內容，於理由內說明有無刑法第2條第1
    項所規定「行為後法律有變更」之情形及應適用之法律，始
    屬適法。（最高法院107年度台上字第4438號判決意旨參照
    ）。本案被告行為後，刑法第305條雖於108年12月25日經總
    統公佈修正，同年月27日施行，惟修正後規定係依刑法施行
    法第1之1條第2項本文規定將罰金提高30倍，亦即將原本之
    銀元3百元（經折算為新台幣9千元）修正為新台幣9千元，
    係將上開條文之罰金數額調整換算後予以明定，其修正結果
    不生有利或不利於行為人之情形，自非法律變更，當不生新
    舊法比較之問題，而應依一般法律適用原則，逕行適用裁判
    時法。
  ㈡核被告所為，係犯刑法第305條之恐嚇危害安全罪。按刑法第
    47條第1項於94年2月2日修正公布，95年7月1日施行，修正
    理由係以：「累犯之加重，係因犯罪行為人之刑罰反應力薄
    弱，需再延長其矯正期間，以助其重返社會，並兼顧社會防
    衛之效果。」然系爭規定不分情節，基於累犯者有其特別惡
    性及對刑罰反應力薄弱等理由，一律加重最低本刑，於不符
    合刑法第59條所定要件之情形下，致生行為人所受之刑罰超
    過其所應負擔罪責之個案，其人身自由因此遭受過苛之侵害
    部分，對人民受憲法第8條保障之人身自由所為限制，不符
    憲法罪刑相當原則，牴觸憲法第23條比例原則。於此範圍內
    ，有關機關應自本解釋公布之日起2年內，依本解釋意旨修
    正之。於修正前，為避免發生上述罪刑不相當之情形，法院
    就該個案應依本解釋意旨，裁量是否加重最低本刑（司法院
    大法官會議釋字第775號意旨參照）。經查，被告前因重利
    案件，經臺灣士林地方法院以103年度易字第565號判處有期
    徒刑3月，上訴後經臺灣高等法院以104年度上易字第1910號
    撤銷原判決改處有期徒刑5月確定，於105年3月16日易科罰
    金執行完畢乙節，有臺灣高等法院被告前案紀錄表1份在卷
    可稽，足見被告受有期徒刑之執行完畢後，5年內故意再犯
    本件有期徒刑以上之罪，為累犯，然前案與本件顯非同一罪
    質案件，實難僅憑被告5年內復犯本件，遽認前案之執行尚
    未收矯治之效，是綜合各情以觀，本件被告倘因而一律加重
    最低本刑，將致生行為人所受之刑罰超過其所應負擔罪責之
    情形，揆諸前揭解釋文意旨，爰不依累犯規定加重其刑，而
    本案既未依前揭累犯之規定加重其刑，依判決精簡原則，自
    無庸於主文中贅載構成累犯，亦無須於據上論斷欄記載論以
    累犯之規定，以免生誤認主文與理由矛盾之爭議，附此敘明
    。
  ㈢爰以行為人之責任為基礎，審酌被告與告訴人本素不相識，
    因行車糾紛而心生不滿，不思理性溝通處理，竟率爾手持電
    擊槍而出言恫嚇告訴人，致告訴人心生畏懼，顯見其情緒控
    制能力不佳，所為應予非難，兼衡其前科素行、年紀、智識
    程度、家庭、經濟、生活狀況，暨其犯罪動機、手段、所受
    刺激，於偵查階段另對告訴人提告強制罪嫌（經檢察官為不
    起訴處分確定），後因被告撤回該強制告訴、告訴人亦撤回
    本件恐嚇告訴（見偵卷第65至67頁），然被告於犯後自始否
    認犯行，於本院審理時表示若能證明伊手持電擊槍恐嚇告訴
    人，伊願意加重刑責等語（見易字卷第80頁），未見悔意，
    犯後態度非佳等一切情狀，量處如主文所示之刑，並諭知易
    科罰金之折算標準，以資懲儆。
四、沒收部分：扣案之電擊槍1組，為被告所有，供其犯本件恐
    嚇犯行所用之物，爰依刑法第38條第2項前段規定宣告沒收
    。
據上論斷，應依刑事訴訟法第299條第1項前段，刑法第305條、
第41條第1項前段、第38條第2項前段，判決如主文。
本案經檢察官許宏緯偵查起訴，由檢察官顏汝羽到庭執行職務。
中　　華　　民　　國　 109　　年　　6 　　月　　18　　日
                  刑事第二十庭  法　官  趙悅伶
上列正本證明與原本無異。
如不服本判決，應於送達後20日內敘明上訴理由，向本院提出上
訴狀，上訴於本院第二審合議庭 (應附繕本) 。其未敘述上訴理
由者，應於上訴期間屆滿後20日內向本院補提理由書「切勿逕送
上級法院」。
                                書記官  許怡芬
中　　華　　民　　國　 109　　年　　6 　　月　　18　　日
附錄本案論罪科刑法條：
中華民國刑法第305條
以加害生命、身體、自由、名譽、財產之事恐嚇他人，致生危害
於安全者，處2年以下有期徒刑、拘役或9千元以下罰金。